臺灣臺中地方法院刑事判決　　　　　　　　　　　　九十一年度自緝字第五七四號
　　自　訴　人　乙○○
　　　　　　　　籃銓瑤
　　被　　　告　甲○○
右列被告因詐欺案件，經自訴人提起自訴，本院判決如左：
    主  文
甲○○無罪。
    理  由
一、自訴意旨略以：自訴人籃銓瑤係南屯農家之地主，年逾八十歲，家中小有積蓄，
    自訴人乙○○係自訴人籃銓瑤之長子女友，平日居住於自訴人籃銓瑤家中，民國
    八十九年間，自訴人乙○○從事健康床之直銷工作，認識同業直銷人員案外人李
    進國、廖美麗、賴秀珠、林怡芳四人，案外人李進國等四人由自訴人乙○○處獲
    知自訴人籃銓瑤之財力狀況，乃思詐取財物，即與被告甲○○及同案被告李慶雄
    、賴雲騰、唐永吉、甘繼宗、簡政通、顧傑、李玉霞、鄭書明、賴金基、鐘英華
    共謀，由同案被告李慶雄簽發支票五張面額共計新台幣（下同）二百一十五萬元
    、被告甲○○簽發支票三張面額共計一百九十萬元、同案被告賴金基簽發支票四
    張面額共計二百四十萬元、同案被告賴雲騰簽發支票一張面額三十五萬元、同案
    被告唐永吉簽發支票二張面額九十萬元、同案被告鄭書明簽發支票二張面額共計
    一百四十萬元、同案被告甘繼宗簽發支票一張面額五十萬元、同案被告簡政通簽
    發支票一張面額九十萬元、同案被告李玉霞簽發支票一張面額六十萬元、同案被
    告鐘英華簽發支票一張面額三十五萬元，合計二十二張支票，總金額一千二百三
    十八萬元，而由案外人李進國等人自八十九年一月間起，陸續持前開支票，前往
    自訴人籃銓瑤之住處，向自訴人多次借款，借款金額累計達一千二百三十八萬元
    ，約定利息為月息三分，經屆期提示不獲兌現，自訴人始知受騙；因認被告涉犯
    刑法第三百三十九條第一項之詐欺罪嫌云云。
二、按犯罪事實應依證據認定之，無證據不得推定其犯罪事實；不能證明被告犯罪或
    其行為不罰者，應諭知無罪之判決，刑事訴訟法第一百五十四條、第三百零一條
    第一項分別定有明文。而刑事訴訟法上所謂認定犯罪事實之證據，係指足以認定
    被告確有犯罪行為之積極證據而言，該項證據自須適合於被告犯罪事實之認定，
    始得採為斷罪資料，最高法院二十九年上字第三一０五號著有判例。又認定犯罪
    事實所憑之證據，無論係直接證據或間接證據，其為訴訟上之證明，須於通常一
    般之人均不致有所懷疑，而得確信其為真實之程度者，始得據為有罪之認定，倘
    其證明尚未達到此一程度，而有合理之懷疑存在，復無其他調查途徑可尋，法院
    即應為無罪之判決，最高法院七十六年台上字第四九八六號著有判例。
三、自訴人認被告涉有上開詐欺罪嫌，無非係以被告所簽發之支票，屆期提示不獲兌
    現，此有支票及退票理由單為證等，資為論據。
四、訊據被告堅詞否認有何前開詐欺之犯行，辯稱：伊不認識自訴人，亦未向自訴人
    借過款，伊係總立股份有限公司之負責人，亦曾向彰化商業銀行松山分行申請開
    立支票使用，後來因為總立股份有限公司週轉不靈，乃以公司支票向地下錢莊借
    款週轉，前開支票應該係由地下錢莊轉讓出去，伊並不知情，更無詐欺之意圖與
    行為等語，資以為辯。
五、經查：自訴人所提出以總立股份有限公司、甲○○為發票人、支票號碼分別為Ｗ
    Ｋ0000000、ＷＫ0000000、ＷＫ0000000、發票日為八十
    九年十二月三十一日、帳號為０三—三二八八四—三—０、付款人為彰化商業銀
    行松山分行、面額分別為九十萬元、五十萬元、五十萬元之支票三張，經本院向
    彰化商業銀行松山分行查詢結果，前開支票帳戶係於八十三年六月一日申請開戶
    ，八十八年五月二十六日開始退票，八十八年七月九日被公告列為拒絕往來，此
    有彰化商業銀行松山分行函覆資料在卷為憑，被告亦不否認該支票之真正，僅辯
    稱不認識自訴人，亦未向自訴人借款等情，亦經自訴人陳明屬實，依據本案之自
    訴事實而論，被告僅係前開支票之發票人總立股份有限公司之負責人身份，若前
    開支票係屬合法有效之票據，自訴人即得循民事訴訟途徑，依據票據關係，對於
    總立股份有限公司請求給付前開票款，其權益即得獲得保障，且就現有事證觀之
    ，被告對於案外人李進國、廖美麗、賴秀珠、林怡芳四人既無所悉，自不可能有
    何共同詐財之犯意聯絡，而被告本身亦未對自訴人施以詐術，更無詐欺行為之分
    擔可言，自難逕憑自訴人提出之支票、退票理由單即論以共同詐欺之犯行。是以
    ，被告所辯無詐欺之意圖與行為，應堪採信。此外，復查無其他積極證據足資證
    明被告有何共同詐欺之犯行，其前揭犯罪應屬不能證明，揆諸首揭規定及判例意
    旨，爰為無罪判決之諭知。
六、按非告訴乃論，自訴人經合法傳喚，無正當理由不到庭者，得不待其陳述而為判
    決，刑事訴訟法第三百三十一條第一項後段定有明文。本件自訴人自訴被告甲○
    ○詐欺案件，自訴人經合法傳喚，無正當理由未到庭，爰不待其陳述逕行判決，
    附此敘明。
據上論斷，應依刑事訴訟法第三百四十三條、第三百零一條第一項、第三百三十一條
第一項後段，判決如主文。
中      華      民      國      九十一    年    十一    月    二十九    日
                                臺灣臺中地方法院刑事第六庭
                                        法  官  巫淑芳
右正本證明與原本無異。
如不服本判決，應於送達後十日內向本院提出上訴狀 （須附繕本） ，上訴於台灣高等
法院台中分院。
                                        書記官
中      華      民      國      九十一    年    十一    月    二十九    日
